【裁判字號】    96,附民,114
【裁判日期】    970130
【裁判案由】    損害賠償
【裁判全文】
臺灣高等法院高雄分院刑事附帶民事訴訟判決
原      告  甲○○
                    號
被      告  丙○○
                    號
訴訟代理人  乙○○
上列被告因傷害等案件（本院96年度上易字第1060號），經原告
提起附帶民事訴訟，請求損害賠償，本院判決如下：
    主  文
被告應給付原告新壹幣陸萬零肆佰伍拾肆元，及自民國玖拾陸年
拾貳月拾肆日起至清償日止，按年息百分之五計算之利息。
原告其餘之訴及假執行之聲請均駁回。
    事實及理由
一、原告起訴主張：被告丙○○於民國96年2 月6 日下午3 時許
    ，在高雄縣林園鄉○○村○○○路119 巷13號即原告甲○○
    住處前，基於傷害之故意，持勾拉鐵捲門所用之鐵條毆打原
    告，造成原告受有左胸挫傷及頭部外傷併腦震盪症候群之傷
    害。原告因被告之傷害行為，就醫支出醫療費用，且精神上
    受有痛苦，乃提起附帶民事訴訟，依侵權行為之法律關係，
    請求判命被告賠償：醫療費用1 萬6879元、慰藉金120
    萬元，合計121 萬6879元，並請求自起訴狀繕本送達之翌日
    起，至清償日止，加給法定利息之判決；並陳明願供擔保聲
    請為假執行宣告。
二、被告則以：原告主張之事實，並非真實，被告並無對原告為
    傷害；其次，本件係因被告加入原告為會首之合會，因原告
    無故倒會，拖欠會款53萬元至今已達6 年有餘而起。原告既
    對被告負有已屆清償期而尚未清償之53萬元會款債務，則縱
    謂被告應就原告所受損害負賠償責任，兩者之債務依民法第
    334 條第1 項規定，被告依法亦得主張抵銷等語，資為抗辯
    。而請求駁回原告之訴，並陳明如受不利判決，願供擔保聲
    請免為假執行。
三、按附帶民事訴訟之判決，應以刑事訴訟判決所認定之事實為
    據，刑事訴訟法第500 條前段定有明文。本件原告主張被告
    對其為傷害之事實，其中關於被告傷害原告左胸部致挫傷部
    分，業據本院96年度上易字第1060號刑事判決依刑法第227
    條第1 項傷害罪判處被告拘役58日，減為29日在案，有該判
    決在卷可稽。至於原告指訴被告另傷害頭部致受有腦震盪症
    候群部分，則並不能證明，亦如上開本院刑事判決所載，故
    原告主張之上開事實，其中關於被告傷害原告左胸部成傷部
    分，堪認真實，其他部分，則尚不能證明。
四、按因故意或過失，不法侵害他人之權利者，負損害賠償責任
    ；不法侵害他人之身體或健康者，對於被害人因此喪失或減
    少勞動能力時，應負損害賠償責任；又不法侵害他人之身體
    、健康者，被害人雖非財產上之損害，亦得請求賠償相當之
    金額，民法第184 條第1 項前段、第193 條第1 項及第195
    條第1 項前段分別有明文規定。被告有傷害原告身體之事實
    ，已如上述，則原告依前開規定，請求被告負損害賠償責任
    ，關於此部分，即屬有據。爰就原告請求之金額，是否准許
    ，分述如下：
  (一)醫療費用部分：原告主張其因前開事故，共計支出醫療相關
    費用元等情，業據提出醫療費用單據4 紙為證，惟其中建佑
    醫院費用起迄日為96年2 月6 日起至同年月17日止之收據1
    紙，原告支出金額為10,454元之部分，因與本院刑事判決認
    定被告傷害原告左胸部成傷之事實相符，且就其支付項目及
    內容，經核與原告受傷之情形相當，且為醫療上所必需外，
    其餘建佑醫院費用起迄日為96年3 月2 日起至同年月7 日止
    之收據2 紙，原告支出金額分別為4,365 元及7,603 元部分
    ，則與本院刑事判決認定之事實不符；另新安診所費用起迄
    日為96年2 月21起至同年3 月2 日止之收據1 紙，原告支出
    金額1,300 元部分，亦不能證明與被告傷害原告之事實相符
    ，均應予以扣除。故此部分原告請求被告給付之醫療費用10
    ,454 元 部分，應予准許，逾此部分之請求，則不應准許。
  (二)精神慰藉金部分：原告因受前開傷害，致住院期間生活上受
    有不便，其精神上受有相當之痛苦，應可認定。本院審酌被
    告為退伍軍人，有利息收入，並有房屋一棟；而原告則並無
    工作，亦無收入及其他財產，及原告受傷之情形，認原告請
    求賠償之金額，以5萬元為相當。
  (四)依上所述，原告得請求之金額為醫療費用10,454元，及精神
    慰藉金5萬元，合計為60,454元。
五、另被告主張：原告積欠被告會款53萬元至今已達6 年有餘，
    被告對原告亦負有已屆清償期而尚未清償之53萬元會款債務
    ，若認被告應就原告所受損害負賠償責任，兩者之債務依民
    法第334 條第1 項規定，被告依法主張抵銷等語。惟按民法
    第339 條規定：因故意侵權行為而負擔之債，其債務人不得
    主張抵銷。則本件被告既係因傷害原告而擔債損害賠償債務
    ，依上開規定，被告上開抵銷之主張，並無理由。
六、從而，原告本於侵權行為之法律關係，請求被告給付之金額
    ，在50,454元及自起訴狀繕本送達之翌日即96年12月14日起
    ，至清償日止，按年息百分之五計算法定遲延利息範圍內，
    為有理由，應予准許；至逾此範圍之請求，並無理由，應予
    駁回。
七、原告陳明願供擔保聲請為假執行，因本件上訴所得受之利益
    不逾1,500,000元，依刑事訴訟法第506 條第1 項規定，不
    得上訴，於宣示判決時即已確定，故不生宣告假執行問題，
    自應將原告假執行之聲請駁回。
據上論結：本件原告之訴為一部有理由，一部無理由，依刑事訴
訟法第502 條第1 項、第2 項，判決如主文。
中    華    民    國    97    年    1     月    30    日
                  刑事第七庭    審判長法  官 莊飛宗
                                      法  官 孫啟強
                                      法  官 邱明弘
以上正本證明與原本無異。
不得上訴。
中    華    民    國    97    年    1     月    30    日
                                      書記官 曾允志


司法院資訊處製作；財團法人民間司法改革基金會備份。
